【裁判字號】    99,訴,309
【裁判日期】    991117
【裁判案由】    侵權行為損害賠償
【裁判全文】
臺灣高雄地方法院民事判決               99年度訴字第309號
原      告  丙○○
訴訟代理人  黃見志律師
複  代理人  謝勝合律師
被      告  甲○○
訴訟代理人  乙○○
上列當事人間刑事附帶民事訴訟請求損害賠償事件（民國98年度
審交簡附民字第106 號），經本院刑事庭裁定移送民事庭審理，
本院於民國99年11月3 日言詞辯論終結，判決如下
  主  文
被告應給付原告新臺幣貳拾陸萬捌仟玖佰捌拾捌元，及自民國九
十九年十一月三日起至清償日止，按年息百分之五計算之利息。
原告其餘之訴駁回。
訴訟費用由被告負擔四分之一，其餘由原告負擔。
本判決第一項得假執行，但被告如以新臺幣貳拾陸萬捌仟玖佰捌
拾捌元為原告預供擔保，得免為假執行。
原告其餘假執行之聲請駁回。
  事實及理由
一、原告主張：被告於民國97年4 月5 日上午8 時40分許，駕駛
    車號ZQ-1773 號自用小客車，沿高雄市前鎮區○○○路由南
    往北方向行駛，行經中山四路與鎮○路○○○路口，欲左轉
    鎮海路時，原應注意轉彎車應讓直行車先行，竟疏未注意及
    此，貿然於上開路口左轉，過失撞及沿中山四路由北往南方
    向由原告所騎乘車號OWQ-750 號重型機車，致原告人車倒地
    ，受有肺部挫傷、左側血氣胸、左側第5 至第8 肋骨骨折等
    傷害，被告所涉過失傷害犯行，業經法院判處罪刑確定在案
    。原告因本件車禍支出醫療費用新臺幣（下同）27,269元、
    植牙費用13,250元、看護費用78,000元（住院18天，在家休
    養21天，每天2,000 元）、住院期間膳食費用1,919 元，眼
    鏡損害3,800 元，另原告為海軍下士，遭被告撞傷後，每遇
    天氣變化酸痛無法行走，對軍中事務無法勝任，體能一落千
    丈，原本預晉升為中士，因復原狀況不佳而告終，後年役期
    屆至可能無法續簽，軍旅生涯堪憂，精神上所受痛苦無法言
    喻，故請求慰撫金850,000 元，爰依侵權行為之法律關係，
    請求被告賠償損害。並聲明：(一)被告應給付原告974,238 元
    ，及自99年11月3 日起至清償日止，按年息5%計算之利息。
    (二)願供擔保，請准宣告假執行。
二、被告則以：對於伊有轉彎車未讓直行車先行之過失不爭執，
    然原告行至交岔路口未減速慢行，亦有過失，對於原告因傷
    支出醫療費用27,269元，原告住院期間看護費用36,000元（
    原告誤載為38,000元）及受有眼鏡損害3,800 元、住院期間
    膳食費用1,919 元不爭執，惟對於住院期間以外之看護費，
    植牙費用均否認之，且原告請求慰撫金850,000 元亦屬過高
    等語，資為抗辯。並聲明：(一)原告之訴駁回。(二)如受不利判
    決，願供擔保請准宣告免為假執行。
三、兩造不爭執事項：
（一）被告於前揭時地駕駛車輛，因轉彎車未讓直行車先行之過
      失，撞及原告所騎乘機車，致原告受有肺部挫傷、左側血
      氣胸、左側第5 至第8 肋骨骨折等傷害。
（二）被告之刑事責任部分，經本院刑事庭審理後，依過失傷害
      罪，以98年度審交簡字第2042號判處拘役55日，經臺灣高
      雄地方法院檢察署檢察官提起上訴，經本院以98年度交簡
      上字第253 號判決駁回上訴確定，並有上開刑事判決書為
      證（見本院卷第5 至7 、89至91頁）。
（三）原告因本件車禍所受傷害，已支出醫療費用27,269元、住
      院期間看護費用36,000元，眼鏡損害3,800 元，住院期間
      膳食費用1,919 元。
（四）原告尚未領取強制汽車責任保險給付。
（五）如原告請求看護費部分有理由，每日看護費為2,000元。
四、本件爭點：
（一）原告就本件車禍發生是否與有過失？過失比例為何？
（二）原告請求植牙費用13,250元，在家休養21天之看護費用
      42,000元有無理由？
（三）原告請求慰撫金850,000元，是否過高？
五、本件得心證之理由：
（一）原告就本件車禍發生是否與有過失？
      按因故意或過失，不法侵害他人之權利者，負損害賠償責
      任。不法侵害他人之身體或健康者，對於被害人因此喪失
      或減少勞動能力或增加生活上之需要時，應負損害賠償責
      任。不法侵害他人之身體、健康、名譽、自由、信用、隱
      私、貞操，或不法侵害其他人格法益而情節重大者，被害
      人雖非財產上之損害，亦得請求賠償相當之金額。民法第
      184 條第1 項前段、第193 條第1 項、第195 條第1 項分
      別定有明文。被告駕車過失肇事致原告受有上開傷害之事
      實屬實，業見前述，原告自得依上開規定請求被告賠償因
      此所受之財產上及非財產上損害。另被告雖主張原告行至
      交岔路口未減速慢行，其亦與有過失等語，惟被告對其主
      張並未提出任何證據以實其說，且系爭事故肇事原因經高
      雄市政府交通局車輛行車事故鑑定委員會鑑定結果，亦認
      被告轉彎車未讓直行車先行為肇事原因，原告無肇事原因
      等語，有該委員會鑑定意見書1 紙附卷可稽（見97年度偵
      字第31413 號偵卷第7 頁），是被告上開抗辯，自屬無據
      ，要無可採。
（二）原告請求植牙費用13,250元，在家休養21天之看護費用
      42,000元有無理由？
      原告因本件車禍所受傷害，已支出醫療費用27,269元、住
      院期間看護費用36,000元，眼鏡損害3,800 元，住院期間
      膳食費用1,919 元，業經原告提出收據等件附卷可憑，並
      為被告所不爭執，上開請求係屬有據，應予准許。惟原告
      主張：本件事故造成其需植牙，費用預估為13,250元等語
      ，然其並未能舉證其因本件車禍事故而有植牙之必要，且
      其迄今亦未實際施行植牙手術，上開費用13,250元僅為原
      告所自行估算，要難認原告受有上開損失，且無從證明其
      損失與被告之侵權行為有何相當因果關係，其上開請求自
      難准許。另原告主張：因高雄醫學大學附設中和紀念醫院
      （下稱高醫）出具之診斷證明書載明其宜休養1 個月，故
      請求其在家休養期間21天支出看護費用共42000 元等語，
      惟參諸上開高醫診斷證明書載明：「該員（原告）因上述
      病情（雙側上頜骨折、頭部外傷、左側肋骨第5-8 支肋骨
      骨折、左側氣胸併血胸），於97年4 月5 日本院急診治療
      同日入院胸腔外科治療，左胸留置胸管引流，97年4 月15
      日行上下顎固定，雙上頜骨復位固定術，97年4 月22日出
      院，因上下顎固定，宜續休養約1 個月。」等語（見本院
      卷第159 頁），僅說明原告於97年4 月22日出院時，宜續
      休養1 個月，並未證明原告出院時，其生活無法自理，而
      達需由他人看護之程度，其上開主張已屬無法證明。況前
      開醫囑乃以原告之上下顎固定為其尚須休養之理由，足見
      原告日常活動能力並未受過大之限制及影響，故其請求出
      院後休養期間之看護費用，即屬無據。
（三）原告請求慰撫金850,000元，是否過高？
      按慰撫金之賠償其核給之標準固與財產上損害之計算不同
      ，然非不可斟酌雙方身分資力與加害程度，及其他各種情
      形核定相當之數額，最高法院51年台上字第223 號判例可
      資參照。經查，原告於本件侵權行為發生時僅年滿20歲，
      正值具勞動能力之青壯年，其受有前述傷害，對其生活上
      有極大不便與影響，是原告主張其精神上受有極大之痛苦
      ，堪值採信。又原告為高職畢業，車禍當時為志願役士官
      ，名下無財產等情，而被告於97年度所得767,118 元，名
      下有房屋及土地等不動產、汽車、股票等動產，價值共
      581,226 元等情，業據原告陳明在卷，並有兩造稅務電子
      閘門財產所得調件明細表在卷可稽，本院審酌原告教育程
      度、經濟狀況、受傷程度之情，暨被告經濟能力等情，認
      原告請求精神慰撫金85萬元，尚屬過高，應以20萬元，較
      為允當。
六、綜上所述，被告就系爭車禍之發生乃有轉彎車未讓直行車先
    行之過失，原告並未有任何過失，而原告就本事件得請求之
    金額為268,988 元（計算式：醫療費用27,269元＋看護費用
    36,000元＋眼鏡3,800 元＋住院期間用品1,919 元+ 精神慰
    撫金20萬元＝268,988 元），從而原告依侵權行為損害賠償
    請求權請求被告應給付上開金額，洵屬有據，自應予以准許
    ，其逾此範圍外之請求即屬無據，應予駁回。
七、本件原告勝訴部分，所命給付金額未逾50萬元，應依職權宣
    告假執行。至於原告其餘假執行之聲請，因訴之駁回，而失
    所附麗，應予駁回。惟被告陳明願供擔保請准免為假執行之
    宣告，亦無不合，爰酌定相當擔保金額併宣告之。
八、因本件事證已臻明確，兩造其餘主張、陳述及所提之證據暨
    攻擊防禦方法，經本院審酌後，認均與本件判斷結果無影響
    ，毋庸再予一一審酌，附此敘明。
九、結論：本件原告之訴為一部有理由、一部無理由，依民事訴
    訟法第79條、第389 條第1 項第5 款、第392 條第2 項，判
    決如主文。
中    華    民    國    99    年    11    月    17    日
              民事鳳山分庭   審判長法  官  楊富強
                                   法  官  何悅芳
                                   法  官  張琬如
以上正本係照原本作成。
如不服本判決，應於送達後20日內，向本院提出上訴狀並表明上
訴理由，如於本判決宣示後送達前提起上訴者，應於判決送達後
10 日 內補提上訴理由書（須附繕本）。
中    華    民    國    99    年    11    月    17    日
                                   書記官  許琇淳

司法院資訊處製作；財團法人民間司法改革基金會備份。
